最高法院刑事判決　　　　　　　　　　 111年度台非字第49號
上　訴　人　最高檢察署檢察總長
被　　　告　陳萬地



上列上訴人因被告違反森林法案件，對臺灣新竹地方法院109 年
12月30日第一審確定判決（108年度訴字第736號，起訴案號：臺
灣新竹地方檢察署108 年度偵字第5270號），認為違背法令，提
起非常上訴，本院判決如下：
    主  文
原判決關於陳萬地犯森林法第五十二條第三項、第一項第四款、
第六款之竊取森林主產物貴重木罪，諭知罰金如易服勞役部分撤
銷。
陳萬地犯森林法第五十二條第三項、第一項第四款、第六款之竊
取森林主產物貴重木罪，所併科之罰金新臺幣肆拾萬元，如易服
勞役，以新臺幣貳仟元折算壹日。
    理  由
壹、非常上訴意旨：「一、按判決不適用法則或適用不當者，為
    違背法令，刑事訴訟法第378 條定有明文。又罰金易服勞役
    以新臺幣（下同）1,000元、2,000元或3,000元折算1日，但
    勞役期限不得逾1年；罰金總額折算逾1年之日數者，以罰金
    總額與1年之日數比例折算，刑法第42條第3項、第5 項前段
    分別定有明文。再刑法第42條第5 項前段係規定罰金總額縱
    以最高金額3,000元折算易服勞役1日，其期限仍逾1 年，不
    能依同條第3 項所定折算標準時之辦法，倘所處罰金總額如
    易服勞役以2,000元或3,000元折算1日，尚可不逾1年，即無
    依上開以比例方法折算罰金總額之必要。有最高法院110 年
    度台非字第44號判決可參。二、經查：本件原判決量處被告
    （陳萬地，下稱被告）有期徒刑1年6月，併科罰金40萬元，
    並諭知：『罰金如易服勞役，以罰金總額與1 年之日數比例
    折算』。核依上揭說明，其中併科罰金40萬元易服勞役部分
    ，以3000元折算1日計，其折算勞役之日數尚未逾1年，即無
    諭知以罰金總額與1 年之日數比例折算之必要，原判決竟仍
    諭知：『罰金如易服勞役，以罰金總額與1 年之日數比例折
    算』，自有適用法則不當之違法。三、案經確定，且對被告
    不利，爰依刑事訴訟法第441條、第443條提起非常上訴，以
    資糾正及救濟」等語。
貳、本院按：
  一、判決不適用法則或適用不當者，為違背法令，刑事訴訟法
      第378 條定有明文。又罰金無力完納者，易服勞役；易服
      勞役以1,000、2,000或3,000元折算1日，但勞役期限不得
      逾1年；罰金總額折算逾1年之日數者，以罰金總額與1 年
      之日數比例折算。刑法第42條第1項、第3項、第5 項前段
      定有明文。且刑法第42條第5 項係規定罰金總額縱以最高
      金額3,000元折算易服勞役1日，其期限仍逾1 年，而不能
      依同條第3 項所定折算標準時之方法，倘所處罰金總額如
      易服勞役以2,000元或3,000元折算1日，尚可不逾1年，即
      無依上開第5項之比例方法折算罰金總額之必要。
  二、查被告結夥2人以上，於民國108年5月5日下午4 時許，竊
      取經公告為貴重木之森林主產物肖楠樹；為搬運贓物，而
      使用車輛，經原判決判處有期徒刑1年6月，併科罰金40萬
      元，並諭知「罰金如易服勞役，以罰金總額與壹年之日數
      比例折算」。惟依上揭說明，原判決併科之罰金40萬元，
      如易服勞役，依2,000元或3,000元折算1日時，尚可不逾1
      年，即無依刑法第42條第5 項之比例方法折算罰金總額之
      必要。原判決卻諭知以罰金總額與1 年之日數比例折算，
      自有適用法則不當之違法。
  三、案經確定，且於被告不利，非常上訴意旨執以指摘原判決
      此部分違法，為有理由。應由本院將原判決判處被告併科
      罰金40萬元，所諭知易服勞役之折算標準部分，予以撤銷
      ，另行判決如主文第2項所示，以資救濟。
據上論結，應依刑事訴訟法第447條第1項第1 款，刑法第11條前
段、第42條第3項前段，判決如主文。
中    華    民    國   111    年    4     月    21    日
                  刑事第四庭審判長法  官  林  立  華  
                                  法  官  謝  靜  恒  
                                  法  官  王  敏  慧  
                                  法  官  李  麗  珠  
                                  法  官  林  瑞  斌  
本件正本證明與原本無異
                                  書記官
中    華    民    國   111    年    4     月    26    日